臺灣臺北地方法院民事判決　　　　　　　95年度勞訴字第92號
原　　　告　乙○○
訴訟代理人　陳志勇律師
複 代理 人　謝碧鳳律師
被　　　告　榮民工程股份有限公司
法定代理人　甲○○
訴訟代理人　劉志鵬律師
　　　　　　陳文靜律師
複 代理 人　賴中強律師
上列當事人間請求確認僱傭關係存在等事件，本院於民國96 年4
月13日言詞辯論終結，判決如下：
    主      文
原告之訴及假執行之聲請均駁回。
訴訟費用新台幣肆萬玖仟伍佰壹拾元由原告負擔。
    事實及理由
一、原告主張：原告於民國80年12月2日即受僱被告，並於87 年
    4月1日改擔任品質管理士。因被告為規避勞動基準法雇主支
    付資遣費或退休金之強制責任，乃與原告分別訂定1年、6個
    月、3個月、1個月不等之勞動契約，並於契約期滿後以續約
    方式為之。但被告卻於95年1月1日起至同年月31日止之定期
    僱傭契約期滿後，以「契約期滿」為由解僱原告，拒絕原告
    提供勞務。因原告擔任品質管理士之工作，連續簽約雇用期
    間達8 年之久，所擔任之工作均具有繼續性，是原告與被告
    簽訂之「定期契約」關於期間之約定應屬無效。又兩造間之
    勞動契約乃被告一方預定用於與受僱人所簽訂同類型契約之
    條款而訂定之契約，應屬定型化契約，其目的僅係為免除或
    藉由定期契約限制原告行使勞動基準法上資遣費、退休金之
    權利，對原告而言實具有重大不利益而顯失公平，依民法第
    247條之1規定，系爭勞動契約關於定期之約定自屬無效。另
    原告歷年均有特別休假，且被告係以原告開始服務之初計算
    年資，並依勞動基準法第38條給予原告特別休假，顯見被告
    確係認定與原告間為不定期之勞動關係。被告違法開除原告
    ，除表示契約期滿解僱原告外，並命原告辦妥離職手續，足
    見被告確有拒絕原告提供勞務，而應認被告有受領勞務遲延
    之情形，依民法第487 條規定，原告除無補服勞務之義務外
    ，並得向被告請求95年2月份及3月份之報酬共計新台幣 (下
    同)81,540 元 (原告94年12月份之薪資為40,770元) 及自95
    年4月1日起至原告復職之日止，按月給付薪資40,700元等，
    並聲明：(一)確認原告與被告間僱傭關係存在。(二)被告應
    給付原告81,540元。(三)被告應自95年4月1日起至原告復職
    之日止，按月於每月8日給付原告40,770 元。(四)就給付聲
    明部分，請准供擔保宣告假執行。
二、被告則以：被告因承攬多項工程，為完成各該工程，被告乃
    依勞動基準法第9 條規定，針對各工程所需，招攬特定性工
    作之勞工，並與其簽訂特定性工作之定期契約。而兩造所簽
    訂之勞動契約，其上已載明係「僱用定期勞動工契約書」、
    且原告亦明知係因被告承攬「北宜高速公路」特定工程所需
    而被受僱，是雙方係簽訂「特定性工作定期契約」，並於期
    滿後契約自動終止，並非繼續性之工作。又被告公司之「榮
    民工程股份有限公司暨所屬各單位定期契約僱用職工改不定
    期契約僱用作業要點」 (下稱作業要點) ，係被告針對特定
    工程所需而僱用之定期契約勞工，因對於優秀之勞工，被告
    希望有長期合作且非限於特定工程之機會，故特訂頒該要點
    而依被告之需要拔擢人才。而原告並無該作業要點之適用，
    故兩造間之契約性質是否為特定性工作定期契約，與上開作
    業要點無涉。今勞動契約既已屆滿而終止，被告自無須再給
    付原告薪資。縱認兩造間僱傭關係應繼續存在，惟原告主張
    工資其中之「工作津貼」 (即3,810元)，因其乃源自於行政
    院退輔會榮工處本身特殊之背景，具有提高工作績效、激勵
    員工以及留住人才之目的與功用，並非勞工工作對價之給付
    。另「施工津貼」 (即4,800元)部分，則為被告提高施工績
    效及激勵工作情緒之給與，且依「榮民工程股份有限公司從
    業人員津貼加給支給要點」第3 條規定可知，該津貼限於施
    工單位人員始有領取之可能，且尚需施工單位申請，並提供
    具體艱苦資料等，被告再依工地之環境、交通、特殊氣候、
    地形及其他艱苦程度等考量後核給之，並因艱苦原因消失、
    變動或工程結束而隨時辦理變更。因被告承攬北宜高速公路
    之工程已完工，原告自無上述之情形，被告主張被告應每月
    給付施工津貼，自無依據，並聲明如主文所示。
三、兩造間不爭執之事實：
(一)被告87年6 月29日依法經核准設立登記後，原行政院國軍退
    除役官兵輔導委員會榮民工程事業管理處所承攬之部分工程
    合約及勞工僱傭契約 (包括本件系爭勞動契約之全部權利)
    即讓與予被告。而原告自80 年12月2日起受僱於被告，並於
    87年4月1日改擔任品質管理士，原告於88年3 月31日因契約
    屆滿而終止兩造勞動契約，後於89年1月17日再受僱至95年1
    月31日止。兩造於84年4月1日後所簽訂之勞動契約，其上均
    載明「甲方 (即被告) 因承辦北宜高速公路工程，僱用原告
    擔任‥工作項目」等語 (見本院95年北勞調字第72號卷內第
    11頁、第14頁至第24頁)，被告並於87年後陸續以1年、6 個
    月、3個月、1個月不等之期間與原告簽訂定期之勞動契約。
    被告所承攬之系爭工程並於95年4 月15日正式竣工 (見本院
    卷二第18頁)。
(二)原告於94年12月份之薪資為40,770元，其中包括薪資32,160
    元、工作津貼3,810元及施工津貼4,800元 (見本院95年北勞
    調字第72號卷內第13頁)。
四、兩造間之勞動契約，應屬定期性質之勞動契約：
(一)按勞動契約，分為定期契約及不定期契約。臨時性、短期性
    、季節性及特定性工作得為定期契約；又所謂特定性工作，
    係指可在特定期間完成之非繼續性工作，其工作期間超過一
    年者，應報請主管機關核備。勞動基準法第9條第1項、勞動
    基準法施行細則第6條第4款分別定有明文。又勞動契約依其
    性質既有定期與不定期之分，則除非於雇主明顯係以定期之
    方式以規避其原應依不定期契約給付之義務，否則，即難僅
    以雇主係以定型化契約之形式與勞工簽訂訂定期勞動契約，
    逕謂定期勞動契約中定期之約定對勞工顯失公平，並應依民
    法第247條之1之規定認定期之約定為無效，合先敘明。
(二)經查，原告自80年12 月2日起即陸續與行政院國軍退除役官
    兵輔導委員會榮民工程事業管理處或與被告簽訂勞動契約，
    其勞動契約上均載明「‥僱用定期勞動工契約書」或「‥僱
    用特定性定期勞動工契約書」等語，另自84年4月1日後兩造
    所簽訂之勞動契約內亦皆明文「甲方 (即被告) 因承辦北宜
    高速公路 (或附加坪林頭城段)工程，僱用乙方 (即原告)擔
    任‥工作項目，業經雙方合意‥」等字語，此有原告提出之
    勞動契約書共14份在卷憑佐 (見本院95年北勞調字第72號卷
    第14頁至第24頁、本院卷二第39頁、第40頁) ，亦為被告所
    不爭，應堪信為真實，則依上述契約明文，原告就其所服勞
    務之內容僅限於被告或其前身所承包之北宜高速公路工程，
    即應知之甚詳，上述勞動契約係以北宜高速公路工程實際施
    作之情形而由被告斟酌聘僱原告，即堪認定，該定期約定，
    既已有特定之工程標的，且有可期待完工之時限，則即便被
    告係定型化契約之形式，與原告簽訂定期勞動契約，亦難謂
    該定期之約定對原告有顯失公平之情事。此外，原告雖於80
    年12月2日起即受僱於被告，惟於88年3月31日兩造曾因勞動
    契約終止而自該年4月1日起至89 年1月16日停止勞工保險之
    投保，嗣於89年1月17 日起雙方再行簽訂僱傭契約後，方以
    被告為投保單位而繼續予以保險，此併有原告之勞工保險被
    保險人投保資料表乙份附卷可稽 (見本院95年北勞調字第72
    號卷內第11頁) ，且為原告所不爭。經計算實際不斷保之連
    續服務期間，僅滿6年，則原告主張其連續受僱於被告達8年
    云云，亦與上客觀事實不符，而不足採。上不連續受僱之事
    實，益足認原告對系爭勞動契約屬定期契約有一定之認識，
    原告於離職後復與被告簽訂除服務期間不同外餘均大致相同
    之定期契約，並於契約期滿後方主張定期之約定無效云云，
    即有違誠信，而不可採。
(三)次查，依卷附之勞動契約書，其內容明示定期僱用之目的、
    契約期限、工作項目、工資給付、例假及休假、特別休假及
    契約終止時雙所得主張之權利、義務等情，該僱用之目的及
    承辦之內容應屬明確，原告於簽訂時應已明知該勞動契約之
    性質、期限及相關之內容，雖原告先後於坪林、頭城、壯圍
    等各地工作，惟上開各地之工程仍屬北宜高速公路之工程地
    段，原告並未經被告調動至另一工程從事勞動，是該勞動契
    約係針對北宜高速公路予以僱用之特定性即甚明確；再者，
    如前所述，即便原告連續受僱之期間長達6 年，惟北宜高速
    公路施作過程之艱辛及一再延長完工期限，又眾所知悉，則
    上連續受僱6年之事實，係因特定工程（即北宜高速公路）
    因故延長工期所致，亦難以此而遽認系爭契約有不定期契約
    之性質，系爭契約中定期之約定無效，況系爭工程於95年4
    月15日正式竣工，復為原告所不爭執，則於被告已無原約定
    工程可供原告繼續服務之情形下，要如何認定兩造之勞僱關
    係為不定期勞動契約。是原告依上繼續受僱之事實，主張系
    爭契約屬不定期之勞動契約，兩造僱用關係應繼續存在云云
    ，亦屬無據，而不可採。
(四)原告雖另主張被告係以原告進入其公司之初計算年資並給予
    特別休假，被告公司應係認定與原告間為不定期之勞動關係
    云云。惟查，系爭勞動契約第5點及第6點即針對原告之例假
    、休假及特別休假等，規定按勞動基準法予以計算。然勞動
    基準法第36條、第37條、第38條就例假、休假及特別休假之
    規定，並非僅限於不定期之勞動契約，況勞動基準法施行細
    則第24 條亦規定，有關特別休假之工作年資，依該細則第5
    條即以服務同一事業單位為限，並自受僱當日起算，且特別
    休假日由勞僱雙方協商排定之。是系爭勞動契約既已約定依
    勞動基準法之規定辦理例假、休假及特別休假等問題，而勞
    動基準法有關特別休假之規定亦非限於不定期勞動契約，則
    被告以原告受僱之日起核計原告之特別休假，亦難謂系爭契
    約因此而變為不定期之勞動關係，是原告上項主張，亦無依
    據，並不可採。
五、綜上所述，被告抗辯兩造間之勞動契約係屬特定性工作定期
    契約，且契約期滿未再續約，兩造之僱傭關係即告終止而不
    復存在，原告不得再依約請求被告給付薪資等，應屬可採。
    原告主張兩造之勞動契約關於定期之約定屬定型化契約，對
    原告顯失公平應屬無效，兩造間有不定期勞動契約關係云云
    ，並不可採。從而，原告請求確認兩造僱傭關係存在、被告
    應給付原告81,540元及自95年4月1日起至原告復職之日止，
    按月於每月8日給付40,770 元等，均無理由，應予駁回。又
    原告之訴既經駁回，則原告給付聲明所為假執行之聲請即失
    所附麗，應併予駁回。
六、兩造其餘之攻擊及防禦方法，及未經援用之證據，經本斟酌
    後，認為均不足以影響本判決結果，自無一一詳予論駁之必
    要，併此敘明。
七、訴訟費用負擔之依據：民事訴訟法第78條
中　　華　　民　　國　　96　　年　　5　 　月　　1 　　日
                     民事第三庭   法　官　詹駿鴻
以上正本係照原本作成
如對本判決上訴，須於判決送達後20日內向本院提出上訴狀
中　　華　　民　　國　　96　　年　　5 　　月　　1 　　日
                      　　　　　　書記官　官碧玲
